臺灣高等法院花蓮分院刑事判決
111年度交上訴字第6號
上  訴  人  
即  被  告  王慧妍


選任辯護人  曾泰源律師
上列上訴人因公共危險案件，不服臺灣花蓮地方法院111年度交
訴字第2號中華民國111年6月22日第一審判決（起訴案號：臺灣
花蓮地方檢察署110年度偵字第3554號），提起上訴，本院判決
如下：
    主    文
上訴駁回。
王慧妍緩刑肆年，並應於本判決確定日起貳年內，向公庫支付新
臺幣參萬元，暨接受法治教育課程陸小時。緩刑期間付保護管束
。
    犯罪事實及理由
一、本案經本院審理結果，認第一審以上訴人即被告王慧妍（下
    稱被告）犯刑法第185條之4第1項肇事致人傷害逃逸罪，判
    處被告有期徒刑1年6月，經核其認事用法及量刑均無不當，
    除證據部分補充：被告於本院為認罪之表示（本院卷第78、
    80、107、108頁）外，其餘均引用第一審判決書記載之犯罪
    事實、證據及理由（如附件）。
二、上訴意旨略以：我願認罪，知道錯了，希望能從輕量刑，給
    伊緩刑之機會等語。
三、被告雖提起上訴，然已坦承犯行，且原判決認事用法及量刑
    均無不合，其提起上訴，自無理由，應予駁回。
四、緩刑諭知：
(一)按行為經法院評價為不法的犯罪行為，且為刑罰科處的宣告
    後，究應否加以執行，乃刑罰如何實現的問題。依現代刑法
    的觀念，在刑罰制裁的實現上，宜採取多元而有彈性的因應
    方式，除經斟酌再三，認確無教化的可能，應予隔離之外，
    對於有教化、改善可能者，其刑罰執行與否，則應視刑罰對
    於行為人的作用而定。倘認有以監禁或治療謀求改善的必要
    ，固須依其應受威嚇與矯治的程度，而分別施以不同的改善
    措施（入監服刑或在矯治機關接受治療）；反之，如認行為
    人對於社會規範的認知並無重大偏離，行為控制能力亦無異
    常，僅因偶發、初犯或過失犯罪，刑罰對其效用不大，祇須
    為刑罰宣示的警示作用，即為已足，此時即非不得緩其刑的
    執行，並藉違反緩刑規定將入監執行的心理強制作用，謀求
    行為人自發性的改善更新（最高法院107年度台上字第986號
    判決意旨參照），次按緩刑制度旨在以暫緩宣告刑之執行，
    促使犯罪行為人自新，藉以救濟自由刑之弊，係附隨於有罪
    判決的非機構式之刑事處遇，其主要目的在達成受有罪判決
    之人，在社會中重新社會化之人格重建功能。此所以緩刑宣
    告必須附帶宣告緩刑期間之意義所在。再者，緩刑制度首重
    再犯罪的預防，唯有對受判決人本身有充分瞭解，例如依其
    過去生涯，可知犯罪行為人所曾接受的教育，從犯罪的狀態
    瞭解行為人的行為動機、目的，從犯罪後態度推知行為人對
    其行為的看法，從生活狀況與環境推測其將來的發展等；才
    能判斷其在緩刑期間，與之後的生活中是否會再犯罪。亦即
    藉由前述各種因素對犯罪行為人為整體評價，作為法院判斷
    該行為人是否適宜被宣告緩刑，以及進一步依據個案情況決
    定緩刑期間，及所應採取的積極協助措施，並將之作為緩刑
    宣告的負擔或條件(最高法院101年度台上字第5586號判決意
    旨參照)。
(二)查被告未曾因故意犯罪受有期徒刑以上刑之宣告，有臺灣高
    等法院被告前案紀錄表1份在卷可稽，而被告於原審審理期
    間確有如原審判決所載法敵對意識甚高之情，本件亦有發生
    車禍肇事之實害，被告未為適當之救護而駕車離去，實難予
    以輕縱，然究本案情節，被告仍屬偶然所犯；且被告事後於
    案發當日(110年7月7日)上午6時至8時之間自行向花蓮縣警
    察局花蓮分局中華路派出所值勤警員表示：與他車發生擦撞
    等語，有該所職務報告書(原審卷第63頁)及被告陳述：當日
    上午6時22分前往中華路派出所詢問稍早是否有事故等語(警
    卷第5頁，偵卷第20頁)在卷可證(此部分被告自行至派出所
    之行為，並不構成自首，業據原審判決認定說明)，復於本
    院審理時幡然悔悟，坦認本件肇事逃逸犯行，其犯後終知自
    白，確有悔意，幸告訴人僅受輕傷，肇事當時為清晨4時46
    分許，事發地點在市區道路，現場另有路人在場協助報警(
    警卷第13頁)，嗣警隨即據報到場，被害人因被告逃逸而未
    能受及時救護之可能性較低，可認被告肇事逃逸行為對告訴
    人所釀之生命身體危險程度有限，且本件肇事逃逸犯行相較
    於其他肇事逃逸之行為人肇事致人受傷嚴重、甚或始終否認
    犯行等情形以觀，其犯罪情節實屬較輕。查刑罰之目的本在
    教化與矯治，預防犯人再犯，對於偶然犯且惡性未深者，若
    因觸法即置諸刑獄，實非刑罰之目的，且被告犯後對於肇事
    逃逸犯行終知自白，確有悔意，經此偵審程序及受科刑教訓
    後，當知所警惕，而被告已年滿64歲(46年11月18日生)，又
    需協助照顧高齡、多病、失聰、失智的母親(本院卷第15、2
    3、79頁)，信應無再犯之虞。
(三)本院斟酌，行為人對於社會規範的認知並無重大偏離，且自
    知犯罪而知悔悟，其行為控制能力亦無異常，則依前述最高
    法院107年度台上字第986號判決所揭示之「祇須為刑罰宣示
    的警示作用，即為已足，此時即非不得緩其刑的執行，並藉
    違反緩刑規定將入監執行的心理強制作用，謀求行為人自發
    性的改善更新」、「對其裁量宜採取較低的審查密度，祇須
    行為人符合刑法第74條第1項所定的條件，法院即得宣告緩
    刑，與行為人犯罪態樣、情節是否重大，並無絕對必然的關
    聯性」之意旨，認被告於本案已受有教訓，認仍有教化、改
    善可能，入監服刑，對其品格塑造及將來對社會之適應，未
    必有其助益，故本院認尚無逕對被告施以自由刑之必要，是
    前開對其所宣告之刑，以暫不執行為適當，爰依刑法第74條
    第1項第1款規定，並參考司法院頒布法院加強緩刑宣告實施
    要點第6點之規定，予以宣告緩刑4年。併以其違反上開犯行
    之犯罪情節所造成社會危害之影響，為使其確實醒悟自身過
    錯，並對公益有所彌補，以被告年齡、體力應已不適於提供
    義務勞務，參酌被告家庭經濟狀況及其意願(本院卷第110頁
    )、被害人意見(原審卷第19頁)，爰併依刑法第74條第2項第
    4款規定，命被告應於本判決確定日起2年內履行向公庫支付
    新臺幣3萬元；惟為兼收啟新及惕儆之雙效，復為健全其法
    治概念，警惕其日後應守法慎行，本院認除前開緩刑之宣告
    外，尚有採取預防再犯之措施，以確實輔導改過、避免再犯
    之必要，故併依刑法第74條第2項第8款規定，命被告應於本
    判決確定日起2年內接受法治教育課程6小時；同時依刑法第
    93條第1項第2款之規定，諭知於緩刑期間付保護管束，俾能
    由觀護人予以適當督促，並發揮附條件緩刑制度之立意及避
    免短期自由刑執行所肇致之弊端，以期符合本件緩刑目的，
    以勵自新，並觀後效。
(四)另刑法第75條之1第1項第4款規定，受緩刑之宣告，違反上
    開本院所定負擔情節重大，足認原宣告之緩刑難收其預期效
    果，而有執行刑罰之必要者，得撤銷其宣告，併予敘明。
據上論斷，應依刑事訴訟法第368條，判決如主文。
本案經檢察官王怡仁提起公訴，檢察官黃怡君到庭執行職務。
中　　華　　民　　國　　111 　年　　10　　月　　14　　日
                  刑事庭審判長法  官  林慧英
　　　　　　　　　            法  官  謝昀璉
　　　　　　　　　            法  官  李水源
以上正本證明與原本無異。
如不服本判決，應於收受送達後20日內向本院提出上訴書狀，其
未敘述理由者，並得於提起上訴狀後20日內向本院補提理由書（
均須按他造當事人之人數附繕本）「切勿逕送上級法院」。
告訴人或被害人如對於本判決不服者，應具備理由請求檢察官上
訴，其上訴期間之計算係以檢察官收受判決正本之日期為準。
因疫情而遲誤不變期間，得向法院聲請回復原狀。
中　　華　　民　　國　　111 　年　　10　　月　　17　　日
　　　　　　　　　　　　　　　書記官  徐文彬 
附錄本案論罪科刑法條：
修正後中華民國刑法第185條之4
駕駛動力交通工具發生交通事故，致人傷害而逃逸者，處6月以
上5年以下有期徒刑；致人於死或重傷而逃逸者，處1年以上7 年
以下有期徒刑。
犯前項之罪，駕駛人於發生交通事故致人死傷係無過失者，減輕
或免除其刑。
--------------------------------------------------------
（附件：原判決)
臺灣花蓮地方法院刑事判決
111年度交訴字第2號
公  訴  人  臺灣花蓮地方檢察署檢察官
被      告  王慧妍
上列被告因公共危險案件，經檢察官提起公訴（110年度偵字第3
554號），本院判決如下：
    主  文
王慧妍犯肇事致人傷害逃逸罪，處有期徒刑壹年陸月。
    事  實
王慧妍於民國110年7月7日上午4時46分許，駕駛車牌號碼000-00
00號自用小客車沿花蓮縣花蓮市中原路由西向東行駛，行經中原
路與重慶路交岔路口（下稱本案路口）時，本應注意車前狀況，
並隨時採取必要之安全措施，遇閃光黃燈，應減速接近，注意安
全，小心通過，而當時並無不能注意之情事，王慧妍竟疏未注意
及此，未予減速即貿然直行，因而與騎乘車牌號碼000-0000號普
通重型機車沿重慶路由南往北方向（起訴書誤載為由北往南，應
予更正）直行至本案路口之林春美發生碰撞，致林春美人車倒地
，因而受有左側手肘、左側膝部、左側足部挫傷等傷害（經撤回
告訴，不起訴處分確定）。詎王慧妍可預見上開車禍可能致林春
美受有傷害，仍基於駕駛動力交通工具肇事致人受傷而逃逸之不
確定故意，未停留現場照護傷者即駕車離去。
    理  由
壹、證據能力
    按被告以外之人於審判外之言詞或書面陳述，除法律有規定
    者外，不得作為證據；被告以外之人於審判外之陳述，雖不
    符前4條之規定，而經當事人於審判程序同意作為證據，法
    院審酌該言詞陳述或書面陳述作成時之情況，認為適當者，
    亦得為證據，刑事訴訟法第159條第1項、第159條之5第1項
    分別定有明文。查就檢察官所提出之供述證據，被告王慧妍
    對於證據能力部分表示同意有證據能力等語（見本院卷第51
    頁），本院審酌該等證據核無違法取證或證明力顯然過低之
    情事，依各該陳述作成時之狀況並無不適當或顯不可信之情
    形，自均得為證據，合先敘明。
貳、得心證之理由
一、訊據被告固坦承曾於上開時間駕駛車牌號碼000-0000號自用
    小客車行經本案路口，並未減速即直接通過，惟矢口否認有
    何肇事逃逸犯行，辯稱：路口有一排矮樹阻礙我視線，是告
    訴人騎機車衝出來擦撞我，我沒有撞告訴人，告訴人擦撞我
    後還繼續直行、沒有人車倒地，事故發生時我嚇得魂飛魄散
    ，以為遭受不明攻擊，看前方沒有事故車輛就繼續前行，我
    本來就已經快要通過路口，告訴人的車速快到我無法反應，
    且告訴人的行向是由南往北，擦撞的位置是左側不是右側，
    起訴書寫的都不是事實，是告訴人惡人先告狀、誣告，要訛
    詐賠償金，告訴人願意和解，證明我沒有任何肇事責任，我
    當時覺得是動物，是後來友人來看車，覺得不像撞到動物，
    我才自行到派出所，沒有逃逸的意思云云。
二、經查：
　㈠被告於110年7月7日上午4時46分許，駕駛車牌號碼000-0000
    號自用小客車沿花蓮縣花蓮市中原路由西向東行駛，行至本
    案路口時，未減速即通過閃黃燈路口，因而與林春美騎乘之
    機車發生碰撞，致林春美受有傷害，被告知悉有發生碰撞，
    仍未下車採取救護或其他必要措施即逕行離去等情，為兩造
    所不爭執（見本院卷第50頁），核與告訴人之指訴大致相符
    （見警卷第11頁至第13頁，偵卷第19頁），且有診斷證明書
    、道路交通事故現場圖、道路交通事故調查報告表、監視器
    畫面截圖、現場照片、證號查詢機車駕駛人表、證號查詢汽
    車駕駛人表、車輛詳細資料報表附卷可稽（見警卷第17頁、
    第23頁、第27頁至第29頁、第39頁至第66頁、第69頁至第75
    頁），是此部分事實，首堪認定。
  ㈡次查，本案告訴人騎乘機車行經本案路口時有開大燈，被告
    進入本案路口時並未停等或減速，嗣告訴人之機車行至被告
    車前，兩車發生碰撞，告訴人遭撞飛，被告在車內出言「唉
    呦」、「什麼東西啊」等情，經本院勘驗被告車輛上之行車
    紀錄器及監視器錄影檔案，有勘驗筆錄在卷可佐（見本院卷
    第47頁至第48頁、第92頁），是被告對於車輛發生碰撞乙節
    知之甚詳，雖因時處凌晨、天色昏暗又事發突然，尚不能確
    定與之發生碰撞者是否為其他用路人，惟被告自己在凌晨開
    車出門，自能預見路上亦有其他用路人，被告又無任何可以
    排除與之碰撞者非其他用路人之確信，卻未下車察看即逕行
    離開現場，則被告具有肇事致人傷害逃逸之不確定故意甚明
    。
三、被告雖以前詞置辯，惟查：
　㈠被告行經本案路口，見視線受阻，不僅不減速慢行，反而維
    持速度通過，更顯其不在意路口來車，行車觀念偏差，所為
    十分危險，既賭自己不會發生車禍，亦賭自己撞到的不會是
    其他用路人。
　㈡本案不論係被告直行撞擊告訴人，或係告訴人自旁擦撞被告
    ，被告均有未注意車前狀況及未減速通過路口之過失，而被
    告既對車禍致告訴人受傷有肇責，則究係如何撞擊，均無礙
    於被告肇事逃逸之認定，況迭經本院勘驗行車紀錄器及監視
    器錄影檔案，均十分明確顯示告訴人係在被告車頭前遭被告
    撞飛，被告亦自行擷取行車紀錄器畫面陳報本院（見本院卷
    第34頁）：

　　卻仍一再悖於事實辯稱係告訴人自己擦撞被告、告訴人並未
    倒地還繼續直行云云，自難採憑。
　㈢又被告就車禍之發生有過失而有肇責，業認定如前，告訴人
    願意和解並撤回告訴，此乃告訴人之權利，尚難據此即回推
    被告並無肇責，且起訴書所載行向及碰撞位置有誤，均已經
    公訴人當庭更正（見本院卷第47頁、第49頁至第50頁），告
    訴人於警詢之指訴行向並無錯誤，純屬偵查檢察官誤繕，並
    無被告所述告訴人誣指之事。
　㈣告訴人就本案車禍之發生雖亦與有過失，惟此僅影響民事賠
    償責任之比例，並不因此解免告訴人之過失責任，又自前開
    被告自行截圖之畫面即知，在被告通過路口未達末端時，已
    可見告訴人駛入本案路口，再佐以告訴人有開啟機車大燈之
    情況，倘被告通過本案路口有減速慢行以察看來車並注意車
    前狀況，當能注意右側有來車，係被告應注意而未注意進而
    共同造成車禍發生，故被告辯稱告訴人車速過快無從反應云
    云，自不能為對其有利之認定。
　㈤末查，被告已知發生車禍，當下亦不確定究竟撞到人或物，
    方自問「什麼東西啊」，是被告辯稱其認為當下是撞到狗，
    顯係事後卸責之詞，至被告因友人告知後，始前往派出所詢
    問，並不能解免其當下未停車察看，讓傷者錯失救護機會而
    逃逸之舉，是被告此部分辯詞，亦不足採。
四、綜上所述，本案事證明確，被告犯行已堪認定，應依法論科
    ；又告訴人行向業已更正，被告本身未減速致未能確實察看
    來車，均認定如前，則被告聲請鑑定行車器錄器檔案，查明
    告訴人行向及車速，顯無必要，附此敘明。
參、論罪科刑
一、核被告所為，係犯刑法第185條之4第1項前段之駕駛動力交
    通工具發生交通事故致人傷害逃逸罪。又本案警方事發後已
    先透過監視器掌握車號，有職務報告存卷可查（見本院卷第
    63頁），故被告自行至派出所之行為，並不構成自首。
二、量刑理由
　㈠爰審酌被告明知發生車禍，卻不停車察看，只顧自己發生車
    禍當下被嚇得魂飛魄散，完全未想過告訴人遭被告撞飛也被
    嚇得魂飛魄散，幸告訴人僅受輕傷，否則被告罪孽更為深重
    ，豈知被告不僅完全未反省自己未遵守交通規則，還將所有
    責任推給告訴人，經本院一再告知檢察官誤繕起訴書，已經
    當庭更正，卻仍無視，在法庭上一再稱告訴人誣告，要求查
    辦告訴人云云，千錯萬錯都是別人的錯，被告完全不認為自
    己有錯；又本院當庭播放數次行車紀錄器及監視器畫面，被
    告仍能一再睜眼說瞎話，對於動態呈現事實的影片置之不理
    ，無視影像中告訴人被撞飛之驚悚畫面，堅稱自己截圖截不
    到畫面、是告訴人騎太快，執意認為沒有撞到告訴人，當法
    庭上其他人都是瞎子，犯後態度惡劣至極。　　
  ㈡再考量本案告訴人之傷勢雖然輕微，然此係告訴人自己幸運
    ，告訴人係在被告車頭前方被撞上並且撞飛、翻滾，於此情
    形下，被告都能一走了之，被告自承從事教師工作，卻完全
    不能省視自己之錯誤，屢屢推卸責任，完全不知道其行為可
    能造成多大之危害，事後又稱告訴人幫助人犯罪，不敢明指
    檢察官的誤繕行為係羅織入罪，頻咬無辜之告訴人誣告，被
    告之舉欺善怕惡，非予相當之刑度，無法評價其所作所為，
    參以起訴書亦請求對被告從重量刑，並衡本罪之法定刑為有
    期徒刑6月以上5年以下，兼衡被告大專畢業之智識程度、家
    庭經濟狀況拮据、無須扶養他人、就本案車禍有和解等一切
    情狀（見偵卷第23頁，本院卷第97頁），量處如主文所示之
    刑。
　㈢又被告雖未曾因故意犯罪受有期徒刑以上刑之宣告，然被告
    法敵對意識甚高，即使影像畫面清清楚楚仍能矢口否認，顯
    見被告毫無悔意，自不適宜給予緩刑；至被告經此宣告刑，
    於上級審是否真誠幡然悔悟，或僅係為求緩刑而假意認罪，
    惟全然未能自省，將來會否又再危害他人性命，自非本院所
    能預見，附此敘明。
據上論斷，應依刑事訴訟法第299條第1項前段，判決如主文。
本案經檢察官王怡仁提起公訴，檢察官簡淑如到庭執行職務。
中　　華　　民　　國　　111 　年　　6 　　月　　22　　日
                  刑事第二庭    審判長法　官  黃英豪
                                      法  官  蔡瑞紅
                                      法  官  黃夢萱